【裁判字號】    97,中交簡上,867
【裁判日期】    971031
【裁判案由】    過失傷害
【裁判全文】
臺灣臺中地方法院刑事判決         97年度中交簡上字第867號
上  訴  人
即  被  告  乙○○
上列上訴人因過失傷害案件，不服本院97年度中交簡字第1317號
中華民國97年8 月27日刑事簡易判決（臺灣臺中地方法院檢察署
97年度偵字第3182號），提起上訴，本院管轄之第二審合議庭判
決如下：
    主  文
原判決撤銷。
乙○○因過失傷害人，處有期徒刑肆月，如易科罰金，以新臺幣
壹仟元折算壹日。緩刑貳年，並於民國玖拾柒年拾貳月拾壹日
前向被害人丙○○支付新臺幣貳佰萬元。
    事  實
一、乙○○於民國96年8 月2 日12時10分許，駕駛車號1421-HU
    號自小客車，沿臺中縣霧峰鄉○○路由北往南方向行駛，右
    轉進入林森路後，沿外側車道由東往西方向行駛，明知汽車
    行駛時，應注意車前狀況，隨時採取必要之安全措施，且變
    換車道時，應讓直行車先行，注意安全距離。而依當時天候
    晴、日間自然光線、路面乾燥、無缺陷、無障礙物、視距良
    好等情形，無不能注意情事，竟疏未注意，貿然變換車道至
    內側車道，適丁○○騎乘車號XN6-779 號機車後載丙○○，
    沿臺中縣霧峰鄉路○○路由南往北方向行駛，左轉進入林森
    路後，沿較靠近內側車道之外側車道由東往西方向行駛，乙○○不慎以其自小客車左前車頭撞及丁○○所騎乘機車之右
    側車身，致丁○○、丙○○人、車倒地，使丁○○受有頭部
    外傷合併腦震盪、右肩、右肘、右手、左手、左膝擦挫傷、
    右臉、眼擦挫傷及牙齒部分斷裂（右大門牙）；丙○○受有
    急性硬腦膜下腔血腫、創傷性顱內出血、頭皮撕裂傷、雙手
    挫擦傷及水腦症等傷害。警員據報到場處理，乙○○在警員
    尚不知何人肇事前，主動表示為駕駛人，自首犯行，接受裁
    判。
二、案經丁○○、丙○○訴由臺中縣警察局霧峰分局報告臺灣臺
    中地方法院檢察署檢察官偵查後聲請簡易判決處刑。
    理  由
壹、程序方面
    按被告以外之人於審判外之陳述，雖不符刑事訴訟法第一百
    五十九條之一至之四條之規定，而經當事人於審判程序同意
    作為證據，法院審酌該言詞陳述或書面陳述作成時之情況，
    認為適當者，亦得為證據。當事人、代理人或辯護人於法院
    調查證據時，知有刑事訴訟法第159 條第1 項不得為證據之
    情形，而未於言詞辯論終結前聲明異議者，視為有前項之同
    意。刑事訴訟法第159 條之5 定有明文。本案檢察官出之證
    明方法，經本院調查證據時，被告乙○○已知悉為傳聞，而
    未於言詞辯論終結前聲明異議，依上開規定，已擬制同意有
    證據能力，合先敘明。
貳、實體方面：
一、上揭事實，業據被告於警詢、偵訊及本院審理中均坦承不諱
    ，核與告訴人丁○○及丙○○於警詢及偵查中證述情節相符
    ，並有道路交通事故調查報告表(一)、(二)、道路交通事故現場
    圖、照片8 張及財團法人仁愛綜合醫院診斷證明書2 紙在卷
    可稽。按汽車行駛時，駕駛人應注意車前狀況，並隨時採取
    必要之安全措施；變換車道時，應讓直行車先行，並注意安
    全距離，道路交通安全規則第94條第3 項、第98條第1 項第
    6 款分別定有明文。肇事當時情形天候晴、日間自然光線、
    路面乾燥無缺陷、無障礙、視距良好等情，有前開調查報告
    表及相片在卷可稽，被告駕車未注意車前狀況及未讓直行車
    先行，適告訴人丁○○騎乘機車後載丙○○行駛至肇事路段
    ，被告煞避不及，致肇本件車禍，其未盡上揭交通安全規則
    之注意義務，應有過失甚明。又告訴人丁○○及丙○○確因
    本件車禍受傷，亦如前述，被告上開過失行為，與告訴人丁○○及丙○○受傷結果間，具有相當因果關係。綜上，被告
    過失傷害犯行，事證明確，堪以認定。
二、核被告所為，係犯刑法第284 條第1 項前段之過失傷害罪。
    被告一過失行為，致告訴人丁○○、丙○○受傷，為同種想
    像競合犯，應依刑法第55條規定，從一重之過失傷害罪處斷
    （以告訴人丙○○部分為重）。警員據報到場處理，被告在
    警員尚不知何人肇事前，主動表示為駕駛人，自首犯行，接
    受裁判，有霧峰分局交通分隊道路交通事故肇事人自首情形
    紀錄表在卷，被告行為合乎刑法自首要件，應依刑法第62條
    前段規定，減輕其刑。
三、原審以被告罪證明確，因予論罪科刑，固非無見。惟查，原
    審判決漏未認定被告自首，容有未合。被告上訴意旨未能指
    摘及此，然原判決既有可議，自應由本院將原判決撤銷改判
    。爰審酌被告駕車行經肇事路段，疏未注意車前狀況及讓直
    行車先行，肇致本件車禍，使告訴人丁○○及丙○○均受有
    傷害，及告訴人丁○○及丙○○所受傷害非輕，暨犯後坦承
    犯行，態度良好等一切情狀，量處如主文第2 項所示之刑，
    併諭知如易科罰金之折算標準。末查被告未曾因故意犯罪受
    有期徒刑以上刑之宣告，有臺灣高等法院被告前案紀錄表在
    卷可稽。其經此教訓後，應知警惕，本院因認對其所宣告之
    刑，以暫不執行為適當，爰依刑法第74條第1 項第1 款規定
    ，併予宣告緩刑2 年，以勵自新。
四、附記事項：按緩刑宣告，得斟酌情形，命犯罪行為人為下列
    各款事項：三、向被害人支付相當數額之財產或非財產上之
    損害賠償。前項情形，應附記於判決書內。第二項第三款、
    第四款得為民事強制執行名義。刑法第74條第2 項第3 款、
    第3 項及第4 項分別定有明文。被告與被害人丁○○、丙○○於97年9 月12日達成調解，調解條件如下：「相對人（即
    上訴人）願於民國97年12月10日前給付聲請人（即丙○○）
    貳佰萬元（本件含汽車強制責任險、醫療及殘障給付）」、
    「相對人（即上訴人）願給付聲請人（即丁○○）新臺幣陸
    萬元（當場交付陸萬元予聲請人，並經聲請人點收無訛）。
    （本件含汽車強制責任險）」等情，有本院97年度中調字第
    1248、1249號調解筆錄在卷可稽。是被告尚未履行對告訴人
    丙○○之調解條件，且調解筆錄所記載之履行日期為97年12
    月10日，但斟酌保險公司審核文件所需之日程，爰於本判決
    中酌定履行日期為97年12月31日。依此，被告若未於97年12
    月31日前支付2,000,000 元於告訴人丙○○，因而違反上開
    事項，情節重大時，依刑法第75條之1 第1 項第4 款規定，
    得撤銷其緩刑宣告，併此說明。
據上論斷，應依刑事訴訟法第369 條第1 項前段、第364 條、第
299 條第1 項前段，刑法第284 條第1 項前段、第55條、第41條
第1 項前段、第62條前段、第74條第1 項第1 款、第2 項第3 款
，刑法施行法第1 條之1 ，判決如主文。
本案經檢察官甲○○到庭執行職務。
中    華    民    國    97    年    10    月    31    日
                  刑事第十六庭  審判長法  官  楊文廣
                                      法  官  劉敏芳
                                      法  官  柯志民
上正本證明與原本無異。
不得上訴。
                                      書記官  賴亮蓉
中    華    民    國    97    年    10    月    31    日
論罪之法條全文：
刑法第284條：
因過失傷害人者，處六月以下有期徒刑、拘役或五百元以下罰金
，致重傷者，處一年以下有期徒刑、拘役或五百元以下罰金。
從事業務之人，因業務上之過失傷害人者，處一年以下有期徒刑
、拘役或一千元以下罰金，致重傷者，處三年以下有期徒刑、拘
役或二千元以下罰金。


司法院資訊處製作；財團法人民間司法改革基金會備份。
